【裁判字號】    95,台上,5831
【裁判日期】    951026
【裁判案由】    違反槍砲彈藥刀械管制條例
【裁判全文】
最高法院刑事判決            九十五年度台上字第五八三一號
上  訴  人  甲○○
選任辯護人  姜明遠律師
上列上訴人因違反槍砲彈藥刀械管制條例案件，不服台灣高等法
院中華民國九十二年十二月二十三日第二審判決（九十二年度上
訴字第四一０八號，起訴案號：台灣板橋地方法院檢察署九十二
年度偵字第四０七五號），提起上訴，本院判決如下：
    主  文
原判決撤銷，發回台灣高等法院。
    理  由
本件原判決撤銷第一審諭知上訴人甲○○無罪之判決，改判依想
像競合犯從一重論處上訴人未經許可，無故持有可發射子彈具有
殺傷力之改造玩具手槍罪刑，固非無見。
惟查：(一)、有罪之判決書，應記載犯罪之事實，諸凡有關犯罪之
時間、地點、方法、態樣，以及其他與適用法律有關之事項，均
應為詳實之記載，始足為適用法律之依據。原判決事實欄僅籠統
記載：「甲○○於民國九十二年二月十四日凌晨三時許，受綽號
『五百』之男子之託，前往台北縣中和市○○路與民樂街口附近
，自綽號『阿翔』之男子處，收受具有殺傷力之仿ＢＥＲＥＴＴ
Ａ半自動手槍之改造玩具手槍一支（含彈匣），及供上述手槍用
、具殺傷力之改造子彈二十七顆後（另有一顆因無法射擊，經鑑
定為不具殺傷力），即置放車牌號碼二Ｎ－六七七五號自用小客
車內。嗣駕駛該車附載友人王梓峰，往台北縣中和市○○路方向
行駛中，於同日凌晨三時三十分許，行經連城路四七七巷巷口附
近，為警攔檢查獲」等情，而於上訴人受綽號「五百」男子之託
向綽號「阿翔」之男子取得上開改造玩具手槍及子彈（下稱本件
槍彈）之目的，究係代綽號「五百」之男子寄藏，抑係為綽號「
五百」男子運輸，或僅係由其單純持有等攸關犯罪態樣及法律適
用之事項，並未於事實欄明白認定，詳細記載，自不足為適用法
律之依據。(二)、刑事訴訟為發現真實，採直接審理及言詞審理主
義，採為判決基礎之證據資料必須由法院以直接審理方式調查，
而司法警察機關本其職務作成之移送書，本質上僅為單純表示移
送案件用意而製作，非屬於公務員通常職務上為紀錄或證明某事
實而製作之文書，就其製作性質觀察，並無特別可信之情況，法
院亦無從依直接審理方式加以調查，自不具證據能力。乃原判決
竟依憑台北市政府警察局大安分局刑事案件移送書（見偵查卷第
一頁），資為認定上訴人於為警查獲時，本件槍彈係放置在其所
駕駛自用小客車駕駛座後方座位上之黑色手提包內等情之證據（
見原判決第三頁第四行至第六行），與證據法則亦難謂無違。(三)
、槍砲彈藥刀械管制條例所稱彈藥，依該條例第四條第一項第二
款規定，係指同條項第一款各式槍砲所使用之砲彈、子彈及其他
具有殺傷力或破壞性之各類炸彈、爆裂物而言。故未具殺傷力或
破壞性之「子彈」，即不屬該條例所列管之子彈。本件扣案之改
造子彈二十八顆雖曾送請內政部警政署刑事警察局（下稱刑事警
察局）鑑驗，但依卷附該局九十二年五月六日刑鑑字第０九二０
０二九０三三號槍彈鑑定書所載，該局僅採取其中十顆子彈試射
結果，其中九顆可擊發，認具殺傷力，餘一顆無法擊發，認不具
殺傷力（見偵查卷第一一九頁、第一二０頁、第一二二頁），對
扣案之其他十八顆改造子彈是否亦具殺傷力，似未加以鑑驗。倘
若無訛，則刑事警察局所取樣鑑驗之十顆改造子彈中，既有一顆
經試射結果認無法擊發而不具殺傷力，則該扣案未經鑑驗之十八
顆改造子彈是否均具殺傷力而屬槍砲彈藥刀械管制條例所列管之
彈藥？即尚有可疑，乃原審未將該十八顆改造子彈再送請刑事警
察局鑑驗，復未進一步說明其如何亦具殺傷力之認定理由，即逕
認均具殺傷力，亦有未合。以上，或係上訴意旨所指摘，或為本
院得依職權調查之事項，應認原判決有撤銷發回更審之原因。又
槍砲彈藥刀械管制條例業於九十四年一月二十六日修正公布第四
條、第八條、第十六條、第二十條條文，並刪除第十條、第十一
條、第十七條條文，有關未經許可持有其他可發射金屬或子彈具
有殺傷力之各式槍砲罪之處罰，業改列於同條例第八條第四項，
並於同年一月二十八日施行，案經發回，更審時宜併注意新舊法
之比較適用。
據上論結，應依刑事訴訟法第三百九十七條、第四百零一條，判
決如主文。
中    華    民    國  九十五  年    十    月  二十六  日
                      最高法院刑事第十一庭
                          審判長法官  謝  俊  雄
                                法官  陳  世  雄
                                法官  魏  新  和
                                法官  吳  信  銘
                                法官  池  啟  明
      本件正本證明與原本無異
                                      書  記  官
中    華    民    國  九十五  年    十    月  三十一  日
                                                     Ｍ


司法院資訊處製作；財團法人民間司法改革基金會備份。
